臺灣橋頭地方法院刑事判決　
111年度金簡上字第47號
上  訴  人  臺灣橋頭地方檢察署檢察官
被      告  陸源興

上列上訴人因被告違反洗錢防制法等案件，不服本院111年度金
簡字第48號中華民國111年3月21日刑事簡易判決（聲請簡易判決
處刑案號：110年度偵字第12364、12767、12768號；移送併辦案
號：110年度偵字第16117號、111年度偵字第128號），提起上訴
暨移送併辦（111年度偵字第4904、5163、5328、6069號），本
院管轄之第二審合議庭判決如下：
    主  文
原判決撤銷。
戊○○幫助犯詐欺取財罪，處有期徒刑肆月，如易科罰金，以新臺
幣壹仟元折算壹日。
    事  實
一、戊○○可預見金融帳戶係個人理財重要工具及個人財產信用重
    要表徵，且詐欺集團或其他不法人士經常蒐集利用第三人申
    設之金融帳戶，誘騙被害人以匯款或轉帳方式交付金錢，藉
    此獲取不法利益，如任意提供金融帳戶予不詳他人，極可能
    供作財產犯罪使用，猶基於容任該結果發生亦不違背其本意
    之幫助詐欺取財不確定故意，於民國110年6月16日11時10分
    起至同月17日凌晨0時50分間某時，以LINE將其所申設彰化
    商業銀行股份有限公司（下稱彰化銀行）虎尾分行帳號0000
    0000000000號帳戶（下稱彰銀帳戶）之網路銀行帳號及密碼
    （以下合稱前開帳戶資料），提供予姓名年籍不詳、自稱「
    杜月笙」之人。「杜月笙」暨所屬詐欺集團（下稱前開集團
    ）取得前開帳戶資料後，即推由不詳成員分別以附表各編號
    所示方式詐騙各告訴人致陷於錯誤交付各編號所示款項。嗣
    各告訴人察覺有異，始報警查獲上情。
二、案經丑○○（聲請簡易判決處刑書誤載為「顏淑妙」）、温○
    凱（92年8月生，姓名年籍詳卷，聲請簡易判決處刑書誤載
    為「辛○○」）、乙○○分別訴由新北市政府警察局三重分局（
    下稱三重分局）報請臺灣橋頭地方檢察署（下稱橋頭地檢署
    ）檢察官聲請簡易判決處刑，及丁○○訴由新北市政府警察局
    新莊分局（下稱新莊分局）、子○○、甲○○分別訴由高雄市政
    府警察局岡山分局（下稱岡山分局）、壬○○訴由臺中市政府
    警察局烏日分局（下稱烏日分局）、丙○○、庚○○分別訴由桃
    園市政府警察局大園分局（下稱大園分局）報請同署檢察官
    移送併辦。
    理  由
壹、程序部分
一、被告經合法傳喚，無正當之理由不到庭者，得不待其陳述，
    逕行判決，刑事訴訟法第371條定有明文。被告戊○○經本院
    依其住所按址送達（金簡上卷第87頁），猶未於審判期日遵
    期到庭，亦未提出相關證明，是其既經合法傳喚無正當理由
    未到庭，依前開規定爰不待其陳述逕行判決。
二、關於證據能力之意見　　
    被告以外之人於審判外之陳述，雖不符前4條之規定，而經
    當事人於審判程序同意作為證據，法院審酌該言詞陳述或書
    面陳述作成時之情況，認為適當者，亦得為證據；當事人、
    代理人或辯護人於法院調查證據時，知有第159條第1項不得
    為證據之情形，而未於言詞辯論終結前聲明異議者，視為有
    前項之同意，刑事訴訟法第159條之5定有明文。準此，本判
    決所引用各項被告以外之人審判外言詞或書面陳述，性質上
    雖屬傳聞證據，然審酌此等陳述作成時外部情況俱無不當，
    復經檢察官同意有證據能力（金簡上卷第112頁），而被告
    明知同法第159條第1項不得作為證據之情形，猶於準備程序
    同意有證據能力（金簡上卷第78頁），且審判程序未到庭聲
    明異議，嗣經本院依法調查乃認作為證據應屬適當，自得採
    為認定事實之依據。
貳、實體部分
一、認定有罪之理由
  ㈠前揭事實，業經附表所示各告訴人於警詢證述屬實（警一卷
    第5至8頁，警二卷第7至10頁，警三卷第7至10頁，警四卷第
    29至35頁，警五卷第43至49頁，併偵一卷第11至14頁，併偵
    二卷第47至49頁，併警一卷第77至85頁，併警二卷第15至18
    頁），並有彰銀帳戶客戶基本資料、開戶資料、彰化銀行虎
    尾分行110年10月7日彰虎字第0000000A號函暨所附個人網路
    銀行服務申請書、隨機密碼登錄/維護查詢結果、個人網路
    銀行服務登錄/變更/終止查詢結果、約定轉入帳戶服務申請
    書、網銀登入IP歷史資料（警一卷第31頁，偵卷第25至43頁
    ，併偵一卷第21至23頁）、附表「證據出處」欄所示各該證
    據方法在卷可稽，復據被告坦認不諱（金簡卷第36頁，金簡
    上卷第76頁），足徵其自白核與事實相符，堪予採信。
　㈡依被告供承其於110年6月16日申辦網路銀行及約定轉帳帳號
    一情（偵卷第61頁），暨上揭申請資料、彰銀帳戶存摺存款
    帳號資料及交易明細所示，可知被告於110年6月16日11時10
    分許申辦約定轉帳帳號後，該帳戶係由不詳人士於同月17日
    凌晨0時50分許登入網路銀行轉帳新臺幣（下同）20元至約
    定轉入帳戶（偵卷第33至37頁，警一卷第33頁），堪認被告
    應係同月16日11時10分起至同月17日凌晨0時50分間某時交
    付前開帳戶資料；又觀諸告訴人子○○（附表編號5）之帳戶
    存摺存款歷史明細、彰銀帳戶存摺存款帳號資料及交易明細
    （警五卷第27、33至35、55頁），子○○除編號5⑵、⑷至⑸所示
    遭前開集團施詐而轉帳外，另轉帳⑴⑶所示款項至彰銀帳戶；
    再告訴人丙○○（附表編號7）之轉帳時間依自動櫃員機交易
    明細表（併偵二卷第79頁）記載應為110年6月23日「18時43
    分」許，爰更正審認犯罪事實如前。
　㈢刑法上之幫助犯，係對於犯罪與正犯有共同之認識，而以幫
    助之意思，對於正犯資以助力，而未參與實施犯罪之行為者
    而言（最高法院88年度台上字第1270號判決要旨參照），如
    未參與實施犯罪構成要件之行為，且係出於幫助之意思提供
    助力，即屬幫助犯、而非共同正犯。被告僅提供前開帳戶資
    料予「杜月笙」，使前開集團得持以作為附表所示各告訴人
    受訛詐後轉帳匯款所用，尚難遽與直接施以詐術行為等同視
    之，且觀卷內證據亦難認被告對於前開集團之詐騙方式等節
    有所知悉，從而被告既未參與或分擔實施詐欺之犯罪構成要
    件行為，亦無從證明與前開集團彼此間有何共同犯意聯絡，
    是其僅以幫助意思參與構成要件以外之行為，而對他人詐欺
    犯行資以助力，依法當論以幫助詐欺取財罪。
  ㈣告訴人温○凱（附表編號2）案發時雖為少年，惟被告僅交付
    前開帳戶資料予「杜月笙」而未參與前開集團對各告訴人施
    詐過程，本件復無積極證據可認被告主觀上知悉告訴人年齡
    ，或該集團果有三人以上共同正犯參與詐欺犯行之情，依罪
    疑唯輕應認被告僅有幫助詐欺取財犯意，未可論以幫助犯刑
    法第339條之4第1項第2款加重詐欺罪，亦無兒童及少年福利
    與權益保障法第112條第1項前段規定之適用，併此敘明。
　㈤綜前所述，本件事證明確，被告犯行洵堪認定，應依法論科
    。
二、論罪科刑
  ㈠核被告所為，係犯刑法第30條第1項前段、第339條第1項幫助
    詐欺取財罪。
　㈡被告以1次提供前開帳戶資料行為幫助詐欺集團多次實施詐欺
    犯行而侵害附表各告訴人財產法益，應成立想像競合犯從一
    重處斷。
  ㈢橋頭地檢署110年度偵字第16117號、111年度偵字第128號移
    送併辦（附表編號4至5），暨上訴後另以111年度偵字第490
    4、5163、5328、6069號移送併辦（附表編號6至9）其中幫
    助詐欺取財罪核與聲請簡易判決處刑書所載犯罪事實有上述
    裁判上一罪關係，為聲請效力所及而由本院併予審究。
　㈣被告提供前開帳戶資料幫助詐欺集團實施詐欺取財犯罪，並
    未實際參與詐欺過程，所犯情節較正犯輕微，爰依刑法第30
    條第2項規定按正犯之刑度減輕其刑。
三、撤銷改判暨量刑之理由
　㈠原審以被告罪證明確而論罪科刑，固非無見。惟⑴原判決未及
    審酌檢察官於提起上訴後移送本院併辦附表編號6至9幫助詐
    欺取財犯罪事實，尚有未洽；⑵被告提供彰銀帳戶網路銀行
    帳號及密碼之舉，應不成立幫助洗錢罪（詳後述），而原審
    認定被告就編號1至5除構成幫助詐欺取財罪外，尚應論以刑
    法第30條第1項前段、洗錢防制法第14條第1項之幫助一般洗
    錢罪，亦有未合。準此，檢察官以原判決漏未審酌編號8至9
    所涉幫助詐欺犯罪事實提起上訴為有理由，原審亦有上述不
    當之處，應由本院撤銷原判決，改依通常程序自為第一審判
    決。
　㈡爰審酌被告恣意提供前開帳戶資料幫助詐欺集團實施詐欺犯
    罪，造成告訴人蒙受財產損害並致詐欺集團成員逃避查緝，
    對於正常交易安全及社會治安均有相當危害，迄未與告訴人
    達成和解或賠償損害，實無可取；惟犯後終能坦承犯行，且
    非實際施詐之人，並考量其未實際獲取犯罪所得暨告訴人損
    害金額，兼衡其高職畢業，自陳從事物流司機工作，家庭經
    濟狀況小康（警五卷第7頁）等一切情狀，量處如主文所示
    之刑並諭知易科罰金折算標準。
四、沒收部分
    本件卷證尚未足積極證明被告因提供前開帳戶資料獲有報酬
    或因而免除債務，自無從認定其實際獲有犯罪所得；又前開
    帳戶資料固為被告所有且供本案犯罪使用，然彰銀帳戶已列
    為警示帳戶，詐欺集團成員無從再利用作為詐欺取財工具，
    客觀財產價值亦屬低微，且可重新申請補發，俱欠缺沒收之
    刑法上重要性，均不予宣告沒收（追徵）。
參、不另為無罪諭知部分
    聲請簡易判決處刑意旨雖以：被告提供前開帳戶資料之舉除
    成立幫助詐欺取財罪外，附表編號1至3另成立刑法第30條第
    1項、洗錢防制法第14條第1項幫助一般洗錢罪等語。惟查：
一、參酌洗錢防制法第3條、第4條第2項立法說明：「洗錢犯罪
    之處罰，其有關前置犯罪之聯結，並非洗錢犯罪之成立要件
    ，僅係對於違法、不合理之金流流動起訴洗錢犯罪，作不法
    原因之聯結」、「洗錢犯罪以特定犯罪為前置要件，主要著
    眼於對不法金流軌跡之追查，合理建構其追訴基礎，與前置
    之特定犯罪成立與否，或是否有罪判決無關」等旨，一般洗
    錢罪與特定犯罪係不同構成要件之犯罪，各別行為是否該當
    於一般洗錢罪或特定犯罪，應分別獨立判斷。故詐欺集團成
    員使用人頭帳戶收受被害人交付款項，被害人受騙而將款項
    轉匯人頭帳戶時，發生詐欺取財既遂結果，而詐欺集團成員
    自人頭帳戶提領款項後，則產生掩飾、隱匿之結果，雖人頭
    帳戶收受詐欺所得款項時間與詐欺集團成員提領時間極為接
    近，可認詐欺取財與洗錢行為有所重疊而部分合致，屬一行
    為觸犯數罪名之想像競合犯，但二者既屬不同犯罪行為，著
    手與犯罪結果自應個別認定。再洗錢防制法第2條第2款之掩
    飾、隱匿行為，目的在遮掩、粉飾、隱藏、切斷特定犯罪所
    得與特定犯罪間之關聯性，是此類洗錢行為須與欲掩飾、隱
    匿之特定犯罪所得間具有物理上接觸關係（事實接觸關係）
    。而被害人雖轉匯款項至人頭帳戶，然此時之金流仍屬透明
    易查，在形式上無從合法化其所得來源，未造成金流斷點，
    尚不能達到掩飾或隱匿特定犯罪所得之來源、去向及所在之
    作用，須待款項遭提領後，始能切斷資金流動軌跡，去化該
    犯罪所得與特定犯罪之連結而產生掩飾、隱匿之結果，是洗
    錢罪之著手當應以提領與否為斷。
二、刑法上之幫助犯係從屬於正犯而成立，以正犯已經犯罪為構
    成要件，故幫助犯無獨立性，如無他人犯罪行為之存在，幫
    助犯即無由成立。又刑法第30條幫助犯係以行為人主觀上有
    幫助故意，客觀上有幫助行為，即對於犯罪與正犯有共同認
    識，而以幫助意思對於正犯資以助力，但未參與實行犯罪之
    行為者而言。幫助犯之故意，除需有認識其行為足以幫助他
    人實現故意不法構成要件之「幫助故意」外，尚需具備幫助
    他人實現該特定不法構成要件之「幫助既遂故意」，惟行為
    人只要概略認識該特定犯罪不法內涵即可，無庸過於瞭解正
    犯行為細節或具體內容，此即學理上所謂幫助犯之「雙重故
    意」。是提供金融帳戶提款卡及密碼者主觀上如認識該帳戶
    可能作為特定犯罪正犯收受、提領特定犯罪所得使用，該正
    犯提領後會產生遮斷金流以逃避國家追訴、處罰之效果，仍
    基於幫助犯意提供該帳戶提款卡及密碼以利洗錢實行，且該
    正犯果已著手提領行為，始可成立一般洗錢罪之幫助犯。而
    依卷附交易明細，編號1至3告訴人交付款項轉（匯）入彰銀
    帳戶後係再轉至其他金融帳戶，依現行實務仍得藉此追查資
    金去向，金流仍屬透明易查而未造成金流斷點，卷內事證復
    未足積極證明該等款項果經提領，是依前揭說明，前開集團
    成員詐欺取財犯行固屬既遂，然後續就彰銀帳戶並無任何提
    領行為，客觀上難認已著手洗錢犯罪，被告自無由成立幫助
    洗錢罪，聲請意旨容有誤會。又編號1至3幫助洗錢部分既經
    檢察官認與同編號幫助詐欺取財有罪部分具有想像競合犯之
    裁判上一罪關係併予聲請簡易判決處刑，爰不另為無罪之諭
    知。
肆、退併辦部分
　　檢察官以被告就附表編號4至9亦成立幫助一般洗錢罪而與原
    聲請簡易判決處刑部分具有裁判上一罪關係移請併案審理，
    然依卷附交易明細可知編號4至9告訴人交付款項轉（匯）入
    彰銀帳戶後係再轉至其他金融帳戶，且卷內事證未足積極證
    明該等款項果經提領，依前揭說明仍不得令負幫助洗錢罪責
    ，故此移送併辦與編號4至9由本院併予審究幫助詐欺取財有
    罪部分既無裁判上一罪關係，應退回檢察官另為適法處理。
據上論斷，應依刑事訴訟法第455條之1第1項、第3項、第369條
第1項前段、第371條、第364條、第299條第1項前段，判決如主
文。
本案經檢察官己○○聲請簡易判決處刑暨移送併辦，檢察官癸○○到
庭執行職務。
中　　華　　民　　國　　111 　年　　8 　　月　　19　　日
                  刑事第六庭    審判長法  官  陳明呈
                                      法  官  黃英彥
　　　　　　　　　　　　　　　　　　　法　官  方佳蓮
以上正本證明與原本無異。
如不服本判決應於收受判決後20日內向本院提出上訴書狀，並應
敘述具體理由。其未敘述上訴理由者，應於上訴期間屆滿後20 
日內向本院補提理由書（均須按他造當事人之人數附繕本）「切
勿逕送上級法院」。
中　　華　　民　　國　　111 　年　　8 　　月　　19　　日
                                      書記官  史萱萱
附錄本判決論罪科刑法條：
刑法第30條
幫助他人實行犯罪行為者，為幫助犯。雖他人不知幫助之情者，
亦同。
幫助犯之處罰，得按正犯之刑減輕之。
刑法第339條第1項
意圖為自己或第三人不法之所有，以詐術使人將本人或第三人之
物交付者，處5年以下有期徒刑、拘役或科或併科50萬元以下罰
金。
附表：
編號 告訴人 詐騙方式 受騙金額 證據出處 1 丑○○ 詐欺集團成員於110年6月18日15時許起，先後以LINE暱稱「凌薇」及「信匯客服」向丑○○佯以可在「信匯金融」網站開戶投資獲利為由，致丑○○陷於錯誤分別於右列時間轉帳至彰銀帳戶。 ⑴110年6月21日14時50分許轉帳10,000元。 ⑵110年6月22日13時44分許轉帳40,000元。  ⑴彰銀帳戶存摺存款帳號資料及交易明細（警一卷第35、37頁） ⑵網路銀行交易明細（警一卷第56至57頁） ⑶LINE對話紀錄及網頁截圖（警一卷第45至61頁） 2 温○凱 詐欺集團成員於110年6月18日22時7分許起，先後以LINE暱稱「冰冰888888」及「信匯客服」向温○凱佯以可在「信匯金融」網站開戶投資獲利為由，致温○凱陷於錯誤分別於右列時間轉帳至彰銀帳戶。 ⑴110年6月21日12時41分許轉帳18,000元。 ⑵110年6月21日13時15分許轉帳9,000元。 ⑶110年6月21日13時34分許轉帳6,000元。 ⑷110年6月24日9時51分許轉帳3,000元。 ⑴彰銀帳戶存摺存款帳號資料及交易明細（警二卷第48、55頁） ⑵網路銀行交易明細（警二卷第62頁） ⑶網頁截圖（警二卷第59至60頁）  3 乙○○ 詐欺集團成員於110年6月11日19時許起，以LINE暱稱「雪雪」向乙○○佯以可在「信匯金融」網站投資獲利為由，致乙○○陷於錯誤分別於右列時間轉帳、匯款至彰銀帳戶。 ⑴110年6月23日12時22分許轉帳42,000元。 ⑵110年6月23日12時38分許轉帳42,000元。 ⑶110年6月24日11時50分許匯款197,000元。 ⑴彰銀帳戶存摺存款帳號資料及交易明細（警三卷第53、56頁） ⑵網路銀行交易明細（警三卷第59至61頁） ⑶國內匯款申請書回條（警三卷第61頁） ⑷LINE對話紀錄截圖（警三卷第65至71頁） 4 丁○○ 詐欺集團成員於110年5月中旬某日，先後以LINE暱稱「COCO」、「信匯客服」及「亞太（FINANCIAL）客服」向丁○○佯以可申辦「信匯金融」平台會員投資為由，致丁○○陷於錯誤分別於右列時間轉帳至彰銀帳戶。 ⑴110年6月21日18時28分許轉帳30,000元。 ⑵110年6月22日20時4分許轉帳30,000元。 ⑶110年6月23日20時40分許轉帳30,000元。 ⑴彰銀帳戶存摺存款帳號資料及交易明細（警四卷第12、14、17頁） ⑵自動櫃員機交易明細表（警四卷第49頁） ⑶LINE對話紀錄截圖（警四卷第37至43頁） 5 子○○ 詐欺集團成員於110年6月22日起，先後以LINE暱稱「cc（徐夢潔）」及「信匯客服」向子○○佯以可在「信匯金融」網站投資獲利為由，致子○○陷於錯誤分別於右列時間轉帳至彰銀帳戶。 ⑴110年6月23日20時11分許轉帳3,000元。 ⑵110年6月23日20時34分許轉帳5,000元。 ⑶110年6月23日20時45分許轉帳3,000元。 ⑷110年6月23日20時48分許轉帳3,000元。 ⑸110年6月24日12時56分許轉帳9,000元。 ⑴彰銀帳戶存摺存款帳號資料及交易明細（警五卷第31至35頁） ⑵子○○之帳戶存摺存款歷史明細（警五卷第55頁） ⑶LINE對話紀錄及網頁截圖（警五卷第70至73頁） 6 壬○○ 詐欺集團成員於110年5月27日22時30分許起，以LINE向壬○○佯以可在「信匯金融」網站買賣外匯為由，致壬○○陷於錯誤分別於右列時間轉帳至彰銀帳戶。 ⑴110年6月22日18時22分許轉帳43,000元。 ⑵110年6月22日19時2分許轉帳10,000元。 　 ⑴彰銀帳戶存摺存款帳號資料及交易明細（併偵一卷第35頁） ⑵網路銀行交易明細（併偵一卷第51頁） ⑶LINE對話紀錄及網頁截圖（併偵一卷第47至50、52頁） 7 丙○○ 詐欺集團成員於110年6月2日起，以LINE暱稱「凌薇薇」向丙○○佯以可下載「信匯金融」APP投資獲利為由，致丙○○陷於錯誤於右列時間轉帳至彰銀帳戶。 110年6月23日18時43分許轉帳10,000元。 ⑴彰銀帳戶存摺存款帳號資料及交易明細（併偵二卷第39頁） ⑵自動櫃員機交易明細表（併偵二卷第79頁） ⑶LINE對話紀錄及網頁截圖（併偵二卷第147至155頁） 8 庚○○ 詐欺集團成員於110年6月12日11時許起，先後以LINE暱稱「LYE幼恩」、「信匯客服」及「永利財務」向庚○○佯以可在「信匯金融」網站投資獲利為由，致庚○○陷於錯誤於右列時間轉帳至彰銀帳戶。 110年6月21日16時17分許轉帳20,000元。 ⑴彰銀帳戶存摺存款帳號資料及交易明細（併警一卷第27頁） ⑵庚○○之帳戶交易明細（併警一卷第148頁） ⑶LINE對話紀錄截圖（併警一卷第157至203頁） 9 甲○○ 詐欺集團成員於110年6月中旬某日起，以LINE暱稱「雅菲」向甲○○佯以可依「signal financial」網站頁面指示操作賺錢為由，致甲○○陷於錯誤分別於右列時間轉帳、匯款至彰銀帳戶。 ⑴110年6月22日14時29分許匯款15,000元。 ⑵110年6月23日13時53分許匯款55,000元。 ⑶110年6月23日15時35分許轉帳30,000元。 ⑴彰銀帳戶存摺存款帳號資料及交易明細（併警二卷第65、69至71頁） ⑵郵政跨行匯款申請書、匯款委託書及自動櫃員機交易明細表（併警二卷第37至38頁） 
卷宗簡稱對照表（僅列本判決引用之卷宗，其餘未引用之卷宗不
予贅列）：
卷宗名稱（簡稱） 1.三重分局新北警重刑字第1103785006號（警一卷） 2.三重分局新北警重刑字第1103787306號（警二卷） 3.三重分局新北警重刑字第1103786294號（警三卷） 4.新莊分局新北警莊刑字第1104058710號（警四卷） 5.岡山分局高市警岡分偵字第11073228200號（警五卷） 6.大園分局園警分刑字第1110007132號（併警一卷） 7.岡山分局高市警岡分偵字第11072667400號（併警二卷） 8.橋頭地檢署110年度偵字第12364號（偵卷） 9.橋頭地檢署111年度偵字第6069號（併偵一卷） 10.橋頭地檢署111年度偵字第4186號（併偵二卷） 11.本院111年度金簡字第48號（金簡卷） 12.本院111年度金簡上字第47號（金簡上卷）